臺灣高等法院臺南分院刑事裁定
110年度毒抗字第902號
抗  告  人  郭威凱



上列抗告人因強制戒治案件，不服臺灣嘉義地方法院中華民國11
0年11月10日裁定（110年度毒聲字第479號）提起抗告，本院裁
定如下：
    主  文
抗告駁回。
    理  由
一、本件抗告意旨略以：以前科紀錄作為是否要強制戒治的評分
    標準，有違一事不二罰的原則，因此，不應以前科作為評估
    有無強制戒治之依據；且伊已經於民國110年9月6日入監執
    行一段期間，何來有繼續施用毒品的傾向？故實無將伊再送
    強制戒治之必要，爰提起抗告，請求撤銷原裁定云云。
二、按「觀察、勒戒後，檢察官依據勒戒處所之陳報，認受觀察
    、勒戒人有繼續施用毒品傾向者，檢察官應聲請法院裁定令
    入戒治處所強制戒治，其期間為6 個月以上，至無繼續強制
    戒治之必要為止，但最長不得逾1 年」，毒品危害防制條例
    第20條第2 項後段定有明文。又有無繼續施用毒品傾向之評
    估標準，並非完全以受勒戒人勒戒後之結果為準，勒戒前之
    各種情況，仍應作為評估之依據，依勒戒處所評分說明手冊
    規定，係以「前科紀錄與行為表現」、「臨床評估」及「社
    會穩定度」3項合併計算分數：㈠分數60 分以上，判定為有
    繼續施用毒品傾向。㈡50分以下判定為無繼續施用毒品傾向
    。㈢51分至59分間判定者再做整體評估後決定，若判定為有
    繼續施用毒品傾向需加註理由。…而其中之「前科紀錄與行
    為表現」係依毒品犯罪相關司法紀錄、首次毒品犯罪年齡、
    其他犯罪相關紀錄、入所時尿液毒品檢驗、所內行為表現；
    「臨床評估」係物質使用行為、合法物質濫用、使用方式、
    使用年數、精神疾病共病（含反社會人格）、臨床綜合評估
    （含病識感、動機、態度、就醫意願）；「社會穩定度」則
    係依工作、家庭等，作為判斷分數之依據。因此，評斷有無
    吸食毒品傾向，係一具體個案之臨床實務及相關事證等情綜
    合判定，有其相當之專業依據及標準，且涉及專門醫學，又
    衡酌強制戒治之目的，係為協助施用毒品者戒斷毒品之心癮
    及身癮所為之一種保安處分類型，而該評估標準係適用於每
    一位受觀察、勒戒處分之人，具一致性、普遍性、客觀性，
    綜合判斷之結果，倘其評估由形式上觀察無擅斷或濫權等明
    顯不當之情事，法院宜予尊重。
三、經查：抗告人前於110年2月18日上午9時49分前之96小時內
    某時在不詳時地施用第二級毒品，經原審法院以110年度毒
    聲字第479號裁定令入台南看守所附設勒戒處所執行觀察、
    勒戒，有上開刑事卷宗在卷可查。抗告人入所執行後，經評
    定結果，其「前科紀錄與行為表現」為25分、「臨床評估」
    為36分、「社會穩定度」則為5 分；若以動、靜態因子區分
    ，其中「動態因子」為11分、「靜態因子」為55分，總計66
    分，而判定其有繼續施用毒品之傾向，有該所110年11月3日
    函附「有無繼續施用毒品傾向評估標準紀錄表」及證明書附
    卷可憑（見110年度毒偵字第337號卷第127-131頁）。
四、抗告人雖主張不應以前科紀錄作為評分標準，且其尚有徒刑
    要執行，自無施用毒品的傾向云云，然查：
　㈠司法實務或醫學臨床上，具有毒品前科紀錄者，或因長期有
    機會接觸毒品，或因欲再藉由毒品作用暫時遠離現實環境，
    其反覆性、繼續性地再犯施用毒品犯行之機率，確實較沒有
    毒品前科者高，因此上開評估標準方會將勒戒人之前科紀錄
    列入重要之評分項目，前科紀錄作為評分項目之一乃具有其
    正當性。
　㈡法務部為因應毒品危害防制條例之修正及109 年11月18日最
    高法院刑事大法庭109 年度台上大字第3826號裁定意旨，經
    該部洽請衛生福利部協助研修「有無繼續施用毒品傾向評估
    標準」，邀集專家學者及相關機關研商後，新版之「有無繼
    續施用毒品傾向評估標準說明手冊」及「有無繼續施用毒品
    傾向評估標準紀錄表」，業於110 年3 月26日修正並即日起
    實施，其中關於「前科紀錄與行為表現」之第1 項及第3 項
    之計分方式均有所修正變動，修正前「有無繼續施用毒品傾
    向評估標準說明手冊」關於「前科紀錄與行為表現」第1 項
    「毒品犯罪相關司法紀錄」計分方式為每筆10分，總分不設
    上限，第3 項「其他犯罪相關紀錄」計分方式為每筆2 分，
    總分不設上限，修正後「前科紀錄與行為表現」第1 項「毒
    品犯罪相關司法紀錄」計分方式為每筆5 分，總分上限為10
    分，第3 項「其他犯罪相關紀錄」計分方式為每筆2 分，總
    分上限為10分，此有法務部110 年3 月26日法矯字第110060
    01760 號函可考，足見110年3月26日以前的評分基準，毒品
    犯罪相關司法紀錄的占比過重，110年3月26日以後則已經修
    正「上限不得超過10分」，即不再對施毒者的前科紀錄過度
    評價，而較強調「臨床評估」及「社會穩定性」2項，上開
    評分標準已經更符合比例原則。
　㈢本件台南看守所附設勒戒所係以110年3月26日修正後的評分
    標準，對抗告人進行評估，有該評分證明書、紀錄表在卷可
    參（見110年度毒偵字第337號卷第127-131頁），客觀上並
    無違法不當之處。
  ㈣至抗告人稱其尚有徒刑要執行，何來有繼續施用毒品的傾向
    ？實無必要再送強制戒治云云。然抗告人經觀察勒戒後，經
    專業醫師評估後仍認有繼續施用毒品的傾向，有上開函文及
    紀錄表可稽，是抗告人以其有他案要執行即認無繼續施用毒
    品的傾向云云，殊非可取。抗告人既有繼續施用毒品的傾向
    ，自應依法送強制戒治，縱有徒刑之執行，亦不足以此解免
    其應受之戒治處分，抗告人此部分所辯，亦不可採。
　㈤從而，本件抗告人前依原審法院裁定令入勒戒處所施以觀察
    勒戒，既經專業評估有繼續施用毒品傾向，無法戒斷毒癮，
    自有再施以強制戒治之必要。
五、綜上所述，原審法院因而依檢察官之聲請，適用毒品危害防
    制條例第20條第2 項後段之規定，裁定令入戒治處所施以強
    制戒治，其期間為6 個月以上，至無繼續強制戒治之必要為
    止，但最長不得逾1 年，經核並無不合。從而，抗告人以上
    開理由提起抗告指摘原裁定為不當，難認有理由，應予駁回
    。
六、據上論斷，應依刑事訴訟法第412條，裁定如主文。　
中　　華　　民　　國　　110 　年　　11　　月　　22　　日
                  刑事第七庭    審判長法　官  吳勇輝
                                      法　官  吳錦佳
                                      法　官  黃國永
以上正本證明與原本無異。
不得再抗告。
　　　　　　　　　　　　　　　　　　　書記官　葉宥鈞
中　　華　　民　　國　　110 　年　　11　　月　　22　　日